【裁判字號】    98,訴,2667
【裁判日期】    980916
【裁判案由】    毒品危害防制條例
【裁判全文】
臺灣板橋地方法院刑事判決              98年度訴字第2667號
公  訴  人  臺灣板橋地方法院檢察署檢察官
被      告  甲○○
上列被告因違反毒品危害防制條例案件，經檢察官提起公訴（九
十七年度毒偵字第八九七五號），被告於本院準備程序進行中，
就被訴事實為有罪之陳述，經本院告知簡式審判程序意旨，並聽
取公訴人及被告之意見後，本院合議庭裁定由受命法官獨任依簡
式審判程序審理，並判決如下：
    主  文
甲○○施用第一級毒品，累犯，處有期徒刑柒月。
    事  實
一、甲○○前因施用毒品案件，經本院以八十八年度毒聲字第一
    七六四號裁定送觀察、勒戒後，認有繼續施用毒品之傾向，
    復經本院以八十八年度毒聲字第二一六二號裁定令入戒治處
    所施以強制戒治，於民國八十八年十一月三日停止戒治並交
    付保護管束，嗣於八十九年三月三十一日保護管束期滿未經
    撤銷視為執行完畢，並由臺灣板橋地方法院檢察署檢察官以
    八十九年度戒毒偵字第三一一號為不起訴處分確定。復因施
    用毒品案件，經本院以九十二年度毒聲字第三０六二號裁定
    令入戒治處所施以強制戒治，於九十三年一月九日因毒品危
    害防制條例修正而出所，此部分同時涉及刑案部分，亦經本
    院以九十三年度訴字第一九八號（犯罪時間：九十二年三月
    十二日、九十二年七月二十二日）判處有期徒刑八月，嗣經
    臺灣高等法院以九十三年度上訴字第三０七六號判決上訴駁
    回而確定；復因施用毒品案件，經本院以九十四年度簡字第
    八一七號判處有期徒刑五月確定，上開二案嗣經本院以九十
    四年度聲字第一四三六號裁定定其應執行有期徒刑一年確定
    ，於九十五年四月十六日縮刑期滿執行完畢。再因施用毒品
    案件，先後經本院以九十五年度訴字第一八九九號、九十五
    年度訴字第三六九二號判處有期徒刑七月、十月確定，前開
    二罪接續執行，嗣經本院以九十六年度聲減字第二一三０號
    裁定減為有期徒刑三月十五日、五月確定，甫於九十六年十
    月二十二日縮刑期滿執行完畢。詎其仍不知悛悔，明知海洛
    因、甲基安非他命係業經公告列為毒品危害防制條例第二條
    第二項第一、二款之第一、二級毒品，不得非法持有、施用
    ，詎仍未戒除施用毒品習性，復基於施用第一、二級毒品海
    洛因、甲基安非他命之犯意，於九十七年十月三日晚間六時
    四十四分為警採尿前回溯二十六小時內之某時許，在臺北縣
    三峽鎮○○街四十三號住處內，以將海洛因及甲基安非他命
    摻水混合置於注射針筒內注射之方式，同時施用第一級毒品
    海洛因及第二級毒品甲基安非他命。嗣於同日晚間六時許，
    因警查緝他人販賣毒品案件，依法通知甲○○到案說明。嗣
    經警依法對其採集尿液送驗後，始查悉上情。
二、案經臺北縣政府警察局土城分局報告臺灣板橋地方法院檢察
    署檢察官偵查起訴。
    理由
壹、程序事項：
    被告甲○○所犯係死刑、無期徒刑或最輕本刑為三年以上有
    期徒刑以外之罪，亦非屬高等法院管轄第一審之案件，其於
    準備程序中就被訴事實為有罪之陳述，經本院告知簡式審判
    程序之旨，並聽取公訴人及被告之意見後，經本院合議庭認
    為適宜，乃依刑事訴訟法第二百七十三條之一第一項規定，
    裁定由受命法官獨任進行簡式審判程序，先予敘明。
貳、實體事項：
一、上揭犯罪事實，業據被告於本院審理中供承不諱，且被告於
    前揭查獲時地為警依法對其採集之尿液經送請臺灣檢驗科技
    股份有限公司以酵素免疫分析法（EIA）初步檢驗及氣相層
    析質譜儀分析法（GC/MS）確認檢驗結果，確呈鴉片類（嗎
    啡）及安非他命類（甲基安非他命）陽性反應，此有該公司
    出具之九十七年十月二十二日濫用藥物檢驗報告一紙在卷可
    參（參見偵卷第十三頁）。綜上所述，足認被告之自白核與
    事實相符，應可採為論罪科刑之依據。按施用第一、二級毒
    品為犯罪行為，毒品危害防制條例第十條定有處罰明文。故
    施用第一、二級毒品者，依前揭規定本應科以刑罰。惟基於
    刑事政策，對合於一定條件之施用者，則依同條例第二十條
    、第二十三條之規定，施以觀察、勒戒及強制戒治之保安處
    分。又毒品危害防制條例於九十二年七月九日修正公布，自
    九十三年一月九日施行，其中第二十條、第二十三條將施用
    毒品之刑事處遇程序，區分為「初犯」及「五年內再犯」、
    「五年後再犯」。依其立法理由之說明：「初犯」，經觀察
    、勒戒或強制戒治後，應為不起訴處分或不付審理之裁定；
    經觀察、勒戒或強制戒治執行完畢釋放後，「五年內再犯」
    者，因其再犯率甚高，原實施之觀察、勒戒及強制戒治既已
    無法收其實效，爰依法追訴或裁定交付審理。至於經觀察、
    勒戒或強制戒治執行完畢釋放後，「五年後再犯」者，前所
    實施之觀察、勒戒或強制戒治已足以遮斷其施用毒品之毒癮
    ，為期自新及協助其斷除毒癮，仍適用「初犯」規定，先經
    觀察、勒戒或強制戒治之程序。從而依修正後之規定，僅限
    於「初犯」及「五年後再犯」二種情形，始應先經觀察、勒
    戒或強制戒治程序。倘被告於五年內已再犯，經依法追訴處
    罰，縱其第三次（或第三次以上）再度施用毒品之時間，在
    初犯經觀察、勒戒或強制戒治執行完畢釋放五年以後，已不
    合於「五年後再犯」之規定，且因已於「五年內再犯」，顯
    見其再犯率甚高，原實施觀察、勒戒或強制戒治，已無法收
    其實效，即應依該條例第十條處罰（最高法院九十七年度第
    五次刑事庭會議決議意旨可資參照）。查本件被告前因施用
    毒品案件，經本院以八十八年度毒聲字第一七六四號裁定送
    觀察、勒戒後，認有繼續施用毒品之傾向，復經本院以八十
    八年度毒聲字第二一六二號裁定令入戒治處所施以強制戒治
    ，於八十八年十一月三日停止戒治並交付保護管束，嗣於八
    十九年三月三十一日保護管束期滿未經撤銷視為執行完畢，
    並由臺灣板橋地方法院檢察署檢察官以八十九年度戒毒偵字
    第三一一號為不起訴處分確定。復因施用毒品案件，經本院
    以九十二年度毒聲字第三０六二號裁定令入戒治處所施以強
    制戒治，於九十三年一月九日因毒品危害防制條例修正而出
    所，此部分同時涉及刑案部分，亦經本院以九十三年度訴字
    第一九八號（犯罪時間：九十二年三月十二日、九十二年七
    月二十二日）判處有期徒刑八月，嗣經臺灣高等法院以九十
    三年度上訴字第三０七六號判決上訴駁回而確定一節，此有
    臺灣高等法院被告前案紀錄表一份在卷可參。被告既曾於前
    揭強制戒治執行完畢釋放後五年內再犯施用毒品案件而經依
    法追訴處罰，且於本件中，又係於九十七年十月三日晚間六
    時四十四分為警採尿前回溯二十六小時內之某時許有同時施
    用第一級毒品海洛因、第二級毒品甲基安非他命之犯行，即
    非屬毒品危害防制條例第二十條第三項所定「五年後再犯」
    之情形，揆諸前開決議意旨及說明，自應逕行追訴處罰。從
    而，本件事證已臻明確，被告犯行洵堪認定，應予依法論科
    。
二、核被告所為，係犯毒品危害防制條例第十條第一項之施用第
    一級毒品海洛因罪、同條第二項之施用第二級毒品甲基安非
    他命罪。被告持有第一、二級毒品海洛因及甲基安非他命後
    ，進而施用，其持有之低度行為應被其施用之高度行為所吸
    收，均不另論罪。又被告以將海洛因及甲基安非他命摻水混
    合置於注射針筒內注射之方式，同時施用第一級毒品海洛因
    及第二級毒品甲基安非他命一節，業據被告於偵查及本院審
    理中供明在卷可查，可認被告係以一施用行為，同時施用第
    一、二級毒品海洛因及甲基安非他命，為想像競合犯，應依
    刑法第五十五條之規定，從一重之施用第一級毒品海洛因罪
    處斷。又被告前因施用毒品案件，先後經本院以九十五年度
    訴字第一八九九號、九十五年度訴字第三六九二號判處有期
    徒刑七月、十月確定，前開二罪接續執行，嗣經本院以九十
    六年度聲減字第二一三０號裁定減為有期徒刑三月十五日、
    五月確定，甫於九十六年十月二十二日縮刑期滿執行完畢，
    此有臺灣高等法院被告前案紀錄表一份在卷可參，其前受有
    期徒刑之執行完畢，於五年以內故意再犯本件有期徒刑以上
    之罪，為累犯，應依刑法第四十七條第一項規定，加重其刑
    。爰審酌被告屢犯不改，顯見其意志不堅，缺乏勒戒動機，
    其施用毒品足以導致精神障礙、性格異常，甚至造成生命危
    險，戕害一己之身體健康，惟其犯後尚能坦承犯行，態度尚
    稱良好，且其所施用之劑量經檢驗後數值甚低，可認其所辯
    係以之減緩疾病疼痛一節尚非虛妄，情猶可原等一切情狀，
    量處如主文所示之刑。
據上論斷，應依刑事訴訟法第二百七十三條之一第一項、第二百
九十九條第一項前段，毒品危害防制條例第十條第一項、第二項
，刑法第十一條前段、第五十五條、第四十七條第一項，判決如
主文。
本案經檢察官蘇振文到庭執行職務。
中    華    民    國    98    年     9    月    16    日
                  刑事第六庭    法  官  林家賢
上列正本證明與原本無異。
如不服本判決，應於判決送達後十日內，向本院提出上訴書狀，
並應敘述具體理由；其未敘述上訴理由者，應於上訴期間屆滿後
二十日內向本院補提理由書（均須按他造當事人之人數附繕本）
「切勿逕送上級法院」。
                                書記官  林政良
中    華    民    國    98    年    9     月    16    日
附錄本判決論罪科刑法條：
毒品危害防制條例第十條：
施用第一級毒品者，處六月以上五年以下有期徒刑。
施用第二級毒品者，處三年以下有期徒刑。


司法院資訊處製作；財團法人民間司法改革基金會備份。
